【裁判字號】    90,簡上,107
【裁判日期】    901114
【裁判案由】    損害賠償
【裁判全文】
臺灣新竹地方法院民事判決  九十年度簡上字第一○七號
    上  訴  人    丙○○
    兼法定代理人  乙○○
    被  上訴人    甲○○
右當事人間請求損害賠償事件，上訴人對於中華民國九十年七月十三日本院竹東簡易
庭九十年度竹簡字第七八號第一審判決提起上訴，本院判決如左：
    主      文
上訴駁回。
第二審訴訟費用由上訴人負擔。
    事實及理由
一、被上訴人起訴主張：上訴人丙○○於民國八十九年十一月九日傍晚，在新竹縣竹
    東鎮○○路一六七巷中玩球，不慎讓球滾出巷口，並彈至街上，適被上訴人騎乘
    牌照號碼為ＨＬＪ—五二０號機車經過，遭球碰撞而跌倒，致被上訴人受有左股
    骨頸移位性骨折之傷害，在竹東黃醫院手術置換左髖半人工關節，住院達十三天
    ，機車亦因而損毀，上訴人共支出新台幣（下同）十二萬九千八百元之醫療費用
    ，且被上訴人平日在市場做生意，每日收入一千元，受傷期間須四個月始能正常
    工作，計減少工作收入十二萬元，另請求上訴人賠償慰撫金二萬元，為此，依據
    侵權行為之法律關係，請求上訴人應給付被上訴人二十七萬元，及自起訴狀繕本
    送達上訴人翌日起至清償日止，按年息百分之五計算之法定遲延利息等情。並聲
    明：駁回上訴人之上訴。
    （原判決判命上訴人應給付被上訴人十四萬九千八百元，及自九十年四月七日起
    至清償日止，按年息百分之五計算之利息，並駁回被上訴人其餘之訴。上訴人就
    原判決不利部分提起上訴，被上訴人則未上訴，原審駁回被上訴人之訴部分業已
    確定。）
二、上訴人則以：上訴人丙○○為參加學校比賽，確有在上開時地練習拍球，但該巷
    道寬約三公尺，被上訴人騎乘機車經過，自應減速慢行，縱使上訴人丙○○拍的
    球彈跳至馬路上，被上訴人應可及時煞停，又本件被上訴人實際支出之醫療費用
    應為二萬四千八百七十六元，其餘十萬四千九百五十九元則屬健保給付範圍，非
    由被上訴人實際支出，依據全民健康保險法及強制汽車責任保險法之規定，健保
    給付部分債權已經法定移轉給全民健康保險之保險人，且侵權行為損害賠償既在
    填補被害人之損害，被上訴人自不得訴請上訴人賠償健保給付部分之金額，是以
    ，被上訴人得請求之損害賠償金額應為醫療費用二萬四千八百七十六元及慰撫金
    二萬元，共計四萬四千八百七十六元，其餘部分均屬無據等語，作為抗辯。並聲
    明：（一）原判決不利於上訴人之部分廢棄。（二）廢棄部分，被上訴人在原審
    之訴駁回。（三）若受不利之判決，上訴人願供擔保請准宣告免為假執行。
三、被上訴人主張上訴人丙○○於八十九年十一月九日傍晚，在新竹縣竹東鎮○○路
    一六七巷中玩球，不慎讓球彈跳至街道上，適被上訴人騎乘機車經過，遭球碰撞
    而跌倒，因而受有左股骨頸移位性骨折之傷害，送醫施行左髖半人工關節置換手
    術，住院達十三天之事實，業據其提出診斷證明書為證，且為上訴人所不爭，應
    堪信為真實。上訴人雖辯稱該巷口路面寬約三公尺，被上訴人騎乘機車應減速慢
    行，縱使球彈跳至馬路上，應可及時煞停等語，然查事發地點為轉彎巷口，寬約
    三公尺之事實，業據原審法官會同兩造至現場履堪，查明屬實，並有勘驗筆錄及
    照片七幀附於原審卷內可資參照，因行車者在具有彎度之巷道行駛時，客觀上較
    難以注意前方彎曲處之狀況，更無法預期巷道中會有球體掉落，在球與機車之距
    離很近甚至已碰撞到機車之突發狀況，實難以立即煞停而免於受傷，又上訴人於
    原審履勘現場時，亦自認當時上訴人丙○○之祖父母在屋內，並沒有其他人在旁
    監督等語，足證上訴人丙○○確有過失，且與被上訴人之傷害間具有因果關係，
    而被上訴人對於本件事故及損害之發生實無可避免，從而，上訴人前述辯詞尚不
    足採。
四、按因故意或過失，不法侵害他人之權利者，負損害賠償責任，不法侵害他人之身
    體或健康者，對於被害人因此增加生活上之需要，應負損害賠償責任，被害人雖
    非財產上之損害，亦得請求賠償相當之金額，民法第一百八十四條第一項前段、
    第一百九十三條第一項、第一百九十五條第一項分別定有明文。又無行為能力人
    或限制行為能力人，不法侵害他人之權利者，以行為時有識別能力為限，與其法
    定代理人連帶負損害賠償責任。民法第一百八十七條第一項前段亦定有明文。本
    件上訴人丙○○為八十一年十一月六日生，上訴人乙○○為其父親，此有戶口名
    簿影本附於原審卷內可參，上訴人丙○○於行為時，為國小二年級之學生，且為
    參加學校比賽而練習拍球，當有識別能力，是被上訴人請求上訴人二人賠償所受
    損害，核屬正當，茲審究損害賠償之金額如下：
  （一）醫藥費用十二萬九千八百元部分：
        被上訴人主張支出十二萬九千八百元之醫療費用等情，業據其提出收據及收
        費明細表各一紙為證，經核其中健保給付部分為十萬四千九百五十九元，其
        餘二萬四千八百七十六元則為實際支出之金額。上訴人辯稱依照全民健康保
        險法及強制汽車責任保險法之規定，健保給付之債權已法定移轉給保險人等
        情。按保險對象因汽車交通事故，經本保險提供醫療給付者，本保險之保險
        人，得向強制汽車責任險之保險人代位請求該項給付。又本法所稱加害人係
        指汽車交通事故之行為人；本法所稱受害人係指因汽車交通事故遭致體傷、
        殘廢或死亡之人。本法所稱汽車交通事故係指因所有、使用或管理汽車所致
        受害人體傷、殘廢或死亡之事故。全民健康保險法第八十二條、強制汽車責
        任保險法第九條及第十二條分別定有明文。本件上訴人丙○○並非因汽機車
        之所有、使用或管理致被上訴人受傷，而係因在巷道拍球致被上訴人受傷，
        因此本件事故並非強制汽車責任保險法所稱之汽車交通事故，自無強制汽車
        責任保險法及全民健康保險法第八十二條規定之適用。又保險制度，旨在保
        護被保險人，非為減輕損害事故加害人之責任。保險給付請求權之發生，係
        以定有支付保險費之保險契約為基礎，與因侵權行為所生之損害賠償請求權
        ，並非出於同一原因。後者之損害賠償請求權，殊不因受領前者之保險給付
        而喪失。本件被上訴人因上訴人之過失致生十二萬九千八百元之醫療費用，
        其中健保給付部分係因被上訴人支付保險費用始免於實際支出，上訴人並不
        得以此作為拒絕給付之理由，從而，上訴人此部分辯詞，亦無足採，被上訴
        人主張受有十二萬九千八百元醫療費用之損失，應堪採信。
  （二）慰撫金二萬元部分：
        本院審酌上訴人丙○○為小學生，為參加學校比賽而在巷口練習拍球，因控
        球不慎使球彈跳至街道上，上訴人乙○○為其法定代理人，未盡監督之責，
        致被上訴人受有左股骨頸移位性骨折之傷害，不良於行，住院長達十三日，
        身心所受痛苦匪淺等一切情狀，認被上訴人請求被告賠償慰撫金二萬元，應
        屬公允。
  （三）減少工作收入十二萬元部分：
        被上訴人主張每日在市場做生意收入一千元，須四個月始能正常工作，受有
        十二萬元之損失等情，經原審以無法證明而駁回，此部分未經被上訴人上訴
        ，附此敘明。
  （四）綜上所述，被上訴人因本件事故所受損害共計為十四萬九千八百元。
五、從而，被上訴人依據侵權行為之法律關係，請求上訴人賠償二十七萬元及法定遲
    延利息，在十四萬九千八百元，及自起訴狀繕本送達上訴人翌日即九十年四月七
    日起至清償日止，按年息百分之五計算法定遲延利息之範圍內，為有理由，應予
    准許，逾上開數額之請求，為無理由，應予駁回。原審為被上訴人部分勝訴之判
    決，並依聲請宣告假執行，核無不合，上訴意旨指摘原判決不當，求予廢棄改判
    ，核無理由，應予駁回。又不得上訴第三審之財產權訴訟，其第二審判決在宣示
    或送達時，即屬確定，上訴人雖聲明願供擔保請准宣告免為假執行，惟本件訴訟
    標的金額未逾民事訴訟法第四百三十六條之二第二項準用第四百六十六條第一項
    所定一百萬元之數額，依法不得上訴第三審，經本院判決即告確定，顯無聲請免
    為假執行之必要，是上訴人所為免為假執行宣告之聲請，即屬無據，亦應併予駁
    回。
六、結論：本件上訴為無理由，依民事訴訟法第四百三十六條之一第三項、第四百四
    十九條第一項、第七十八條、第八十五條第一項前段，判決如主文。
中      華      民      國    九十      年     十一     月    十四      日
                                  臺灣新竹地方法院民事第二庭
~B審判長法      官  蔡孟芳
~B      法      官  彭洪英
~B      法      官  雷雅雯
右為正本係照原本作成。
如對本判決上訴，須於判決送達後廿日內向本院提出上訴狀。
~B法院書記官  洪儷容
中      華      民      國    九十      年     十一     月    十四      日


司法院資訊處製作；財團法人民間司法改革基金會備份。
